臺灣臺北地方法院民事判決　　　　　　　　　九十二年度訴字第四○二九號
　　原　　　告　甲○○
　　被　　　告　乙○○
當事人間請求返還投資金事件，本院於民國九十三年一月十二日言詞辯論終結，判決
如左：
    主　    文
原告之訴及假執行之聲請均駁回。
訴訟費用由原告負擔。
    事    　實
甲、原告方面：
  一、聲明：
    (一)被告應給付原告新臺幣（下同）二百萬元，及自民國八十七年三月十日起至清
      償日止，按週年利率百分之五計算的利息及執行費用。
    (二)願供擔保，請准宣告假執行。
  二、陳述：
    (一)被告與其配偶訴外人王鐵成共同以參與投資為由，使原告陸續自八十六年間至
      八十九年間匯款至被告指定之華南銀行仁愛分行000-00-0000000帳號，計二千
      零五百一十萬零二百元。詎被告未據以投資，經原告屢次催討，被告均置之不
      理，爰依民法第一百八十四條、第一百八十五條侵權行為損害賠償請求權、第
      二百五十四條、第二百五十五條、第二百五十九條、第二百六十條解除契約回
      復原狀請求權、第四百七十四條、第四百七十八條消費借貸物返還請求權、第
      五百四十一條、第五百四十二條受任人損害賠償請求權、第五百九十七條、第
      五百九十八條、第六百零二條寄託物返還請求權，求為擇一命被告返還其中原
      告於八十七年三月九日所匯二百萬元，及自八十七年三月十日起至清償日止之
      法定遲延利息。
    (二)原告因與王鐵成同學情誼深厚，且信賴王鐵成，遂匯款至被告指定之帳戶，王
      鐵成亦開立支票面額二千零五十萬元為投資保證，未料王鐵成於八十九年底即
      宣稱財務困難，並召開債權人會議，會中王鐵成已確認原告之債權金額為二千
      八百八十八萬元，且提出償還計畫，承諾於九十年十二月底前償還原告債權比
      例百分之三十九點七，原告始同意按該計畫執行，然王鐵成迄今僅償還百分之
      二點一五，已對原告造成損害，被告自認提供名下之銀行帳戶供王鐵成使用，
      自應與王鐵成負損害賠償責任。
  三、證據：提出安泰商業銀行匯款委託書十一紙、王鐵成償債計畫表三紙、王鐵成
      九十年八月一日承諾書一件為證。
乙、被告方面：
  一、聲明：
    (一)原告之訴及假執行之聲請均駁回。
    (二)如受不利判決，願供擔保請准宣告免為假執行。
  二、陳述：
    (一)原告主張與事實不符，被告從未對原告有侵權行為，被告雖係王鐵成之配偶，
      但僅提供名下之銀行帳戶供王鐵成使用，原告之所以匯款至該帳戶，純係基於
      其與王鐵成間之借貸金錢往來，並非受被告之指示，被告從未向原告借款或邀
      請其做任何投資，且原告將款項匯入該帳戶後，即由王鐵成將之領出自行應用
      ，亦與被告無涉。倘原告執意主張其與被告間有任何法律關係存在，應確實舉
      證以實其說，否則其遽向被告起訴請求，顯屬無據。又原告一再強調其與王鐵
      成有五十年同窗之誼，彼此間借貸金錢往來誠屬正常，並不涉及任何詐騙或不
      法侵權之情形，被告更未與王鐵成有何共同侵權行為存在，否則原告怎可能自
      八十六年七月間起至八十九年十一月間止長達三年持續與王鐵成有金錢往來。
    (二)本件確係王鐵成向原告借款，惟借款之初王鐵成即向原告表示，係因經營公司
      資金不足，需長期借貸，故並未約定清償期日，嗣因資金週轉不靈，王鐵成乃
      於九十年五月間召開債權人會議，原告亦有參與，會議中決議組成債權處理委
      員會，將王鐵成所有之資產交由委員會處理，變現後再按債權比例分配，原告
      亦簽名同意此方案，甚至被推選為委員。嗣委員會亦依前揭方案處理王鐵成部
      分資產，並按債權比例分配，原告既已參與前揭債權人會議，並同意債權按比
      例分配處理方案，即應受其拘束，如今反以訴訟方式向不相干之被告請求，其
      訴顯無理由。
  三、證據：提出九十年五月五日債權人會議記錄暨簽到名單、王鐵成財產管理委員
      會處理財產第一次分配名冊各一件為證。
  　理　　　由
一、原告起訴主張：被告與其配偶王鐵成共同以參與投資為由，使原告陸續自八十六
    年間至八十九年間匯款至被告指定之華南銀行仁愛分行000-00-0000000帳號，計
    二千零五百一十萬零二百元。及被告未據以投資，經原告屢次催討，被告均置之
    不理等情，爰依民法第一百八十四條、第一百八十五條侵權行為損害賠償請求權
    、第二百五十四條、第二百五十五條、第二百五十九條、第二百六十條解除契約
    回復原狀請求權、第四百七十四條、第四百七十八條消費借貸物返還請求權、第
    五百四十一條、第五百四十二條受任人損害賠償請求權、第五百九十七條、第五
    百九十八條、第六百零二條寄託物返還請求權，求為擇一命被告返還其中原告於
    八十七年三月九日所匯二百萬元，及自八十七年三月十日起至清償日止之法定遲
    延利息之判決等語。
    被告則以：被告從未對原告有侵權行為，被告雖係王鐵成之配偶，但僅提供名下
    之銀行帳戶供王鐵成使用，原告之所以匯款至該帳戶，純係基於其與王鐵成間之
    借貸金錢往來，並非受被告之指示，被告從未向原告借款或邀請其做任何投資，
    其與原告間亦無任何法律關係存在等語，資為抗辯。
二、原告主張其自八十六年間至八十九年間匯款至被告所有華南銀行仁愛分行000-00
    -0000000帳號，計二千零五百一十萬零二百元，及王鐵成開立支票面額二千零五
    十萬元為投資保證，嗣於八十九年底王鐵成宣稱財務困難，並召開債權人會議，
    會中王鐵成已確認原告之債權金額為二千八百八十八萬元，且提出償還計畫，承
    諾於九十年十二月底前償還原告債權比例百分之三十九點七，然迄今僅償還百分
    之二點一五之事實，業據其提出與所述相符之安泰商業銀行匯款委託書十一紙、
    王鐵成償債計畫表三紙、王鐵成九十年八月一日承諾書一件（見本院卷第九頁至
    第一二頁、第四四頁至第四六頁、第六三頁）為證，復為被告所不爭執，自堪信
    為真實。
三、至原告主張被告應依民法第一百八十四條、第一百八十五條侵權行為損害賠償請
    求權、第二百五十四條、第二百五十五條、第二百五十九條、第二百六十條解除
    契約回復原狀請求權、第四百七十四條、第四百七十八條消費借貸物返還請求權
    、第五百四十一條、第五百四十二條受任人損害賠償請求權、第五百九十七條、
    第五百九十八條、第六百零二條寄託物返還請求權，返還其中原告於八十七年三
    月九日所匯二百萬元，及自八十七年三月十日起至清償日止之法定遲延利息，為
    被告所否認，並以前開情詞置辯。則原告匯款二千零五百一十萬零二百元至被告
    所有華南銀行仁愛分行000-00-0000000帳號，究係因與被告間有消費借貸、委任
    、寄託或其他契約關係，抑或被告個人侵權行為、與王鐵成共同侵權行為所致，
    被告有無返還其中二百萬元之義務，即為本件兩造之爭點所在。
四、按當事人主張有利於己之事實者，就其事實有舉證之責任，民事訴訟法第二百七
    十七條前段定有明文。又民事訴訟如係由原告主張權利者，應先由原告負舉證之
    責，若原告先不能舉證，以證實自己主張之事實為真實，則被告就其抗辯事實即
    令不能舉證，或其所舉證據尚有疵累，亦應駁回原告之請求，且債權為對於特定
    人之權利，債權人只能向債務人請求給付，而不能向債務人以外之人請求給付，
    最高法院十七年上字第九一七號、十八年上字第一九五三號判例可資參照。查：
    (一)金錢交付之原因眾多，原告主張係因與被告間有消費借貸、委任、寄託或其他
      契約關係而交付金錢云云，既為被告所否認，揆諸前揭說明，原告自應就與被
      告間有消費借貸、委任、寄託或其他契約關係意思表示互相一致之事實負舉證
      責任，並不因被告對金錢交付之事實不爭執而免除原告此部分舉證責任。原告
      雖提出安泰商業銀行匯款委託書十一紙（見本院卷第九頁至第一二頁）為證，
      然上開匯款委託書僅能證明被告不爭執之金錢交付之事實，不足以證明兩造間
      就消費借貸、委任、寄託或其他契約關係之意思表示合致。且依原告當場陳述
      ：「‧‧‧，我之所以匯款到被告戶頭是因為被告叫我匯款的，被告乙○○的
      配偶王鐵成叫我陸陸續續的參與投資，所以我就陸陸續續的把錢拿出來，被告
      乙○○也知道這件事，因為王鐵成叫我匯錢，王鐵成不知道要匯到哪個帳戶，
      我問被告乙○○，被告乙○○叫我匯到她的帳戶，因為當時我有告訴王鐵成這
      是退休金，假使投資有問題就先把本金還我，我也知道投資不一定有賺錢，然
      後王鐵成開支票給我作保證，支票到期全部無法兌現，王鐵成也承認我的債權
      有新台幣二千八百八十八萬元，‧‧‧。」等語（見本院卷第四九頁），亦僅
      能認原告交付金錢係因其與王鐵成間就參與投資契約之意思表示互相一致，縱
      王鐵成指示原告將款項匯入被告上開帳戶，或被告主動告知上開帳戶帳號，尚
      不足以證明兩造間亦成立參與投資之契約，更遑論有原告主張之消費借貸、委
      任、寄託等契約關係存在，自無解除契約回復原狀之問題。故原告主張被告應
      依消費借貸、委任、寄託或其他契約關係、解除契約回復原狀請求權負其中二
      百萬元之返還義務，殊屬無據。
    (二)又侵權行為所發生之損害賠償請求權，以有故意或過失不法侵害他人權利為其
      成立要件。而原告匯款至被告所有上開帳戶係因其與王鐵成成立參與投資契約
      所致，且王鐵成已確認原告之債權金額為二千八百八十八萬元，並提出償還計
      畫，承諾於九十年十二月底前償還原告債權比例百分之三十九點七，迄今僅償
      還百分之二點一五等情，均為原告所自認，已如前述，則王鐵成未依約清償，
      亦僅王鐵成應負債務不履行責任。此外，原告迄未舉證證明被告對原告有何故
      意或過失不法侵害行為，其主張被告應負侵權行為損害賠償責任，亦屬無據。
五、從而，原告依民法第一百八十四條、第一百八十五條侵權行為損害賠償請求權、
    第二百五十四條、第二百五十五條、第二百五十九條、第二百六十條解除契約回
    復原狀請求權、第四百七十四條、第四百七十八條消費借貸物返還請求權、第五
    百四十一條、第五百四十二條受任人損害賠償請求權、第五百九十七條、第五百
    九十八條、第六百零二條寄託物返還請求權，請求被告返還其中二百萬元，及自
    八十七年三月十日起至清償日止之法定遲延利息，為無理由，應予駁回。
六、原告之訴既經駁回，其假執行之聲請即失所附麗，應併予駁回。
七、據上論結，本件原告之訴為無理由，依民事訴訟法第七十八條，判決如主文。
中　　　華　　　民　　　國　　九十三　　年　　　二　　　月　　　四　　　日
                                  民事第一庭法      官　陳盈如
右正本係照原本作成
如對本判決上訴，須於判決送達後廿日內向本院提出上訴狀
中　　　華　　　民　　　國　　九十三　　年　　　二　　　月　　　四　　　日
                                            法院書記官  高秋芬
